【裁判字號】    99,易,1260
【裁判日期】    991231
【裁判案由】    詐欺
【裁判全文】
臺灣板橋地方法院刑事判決              99年度易字第1260號
公  訴  人  臺灣板橋地方法院檢察署檢察官
被      告  劉姿妤
選任辯護人  法律扶助辯護人  林啟瑩律師
            呂其昌律師
            王健安律師
上列被告因詐欺案件，經檢察官提起公訴（99年度偵字第1487號
 ），本院判決如下：
    主    文
劉姿妤犯詐欺取財罪，處有期徒刑月，如易科罰金，以新臺幣
壹仟元折算壹日。
    事    實
一、劉姿妤前曾因詐欺取財案件，經本院以97年度簡字第6346號
    判決判處有期徒刑7 月，緩刑5 年，並於民國97年9 月5 日
    確定。詎其於緩刑期間內仍不知警惕，竟意圖為自己不法所
    有，於97年11月15日晚間11時許，先將其於同年月13日晚間
    10時26分許，在址設新北市中和區（即臺北縣中和市，於99
    年12月25日改制更名）中山路2 段228 號地下一樓之潤泰全
    球股份有限公司中和分公司（起訴書誤載為大潤發流通事業
    股份有限公司中和店，惟以下仍簡稱為大潤發中和店）購物
    時所取得如附表一編號一所示之標籤條碼，以紮線帶附掛在
    台新國際商業銀行股份有限公司（下稱台新銀行）所贈送如
    附表二編號一所示之淺藍色女用背包1 個（下稱本案背包）
    上，及將其於97年11月15日晚間11時13分許，在大潤發中和
    店購物時所取得如附表一編號二所示之標籤條碼，以紮線帶
    更換附掛在非於同年月16日往前回溯1 個月內在大潤發中和
    店所購得如附表二編號二所示之白色女用鞋子1 雙（下稱本
    案鞋子）上，再持本案背包及本案鞋子前往大潤發中和店服
    務臺，而於翌日（即16日）凌晨0 時許，向大潤發中和店客
    服人員李雅婷一併辦理退貨，同時提出其先前購買如附表一
    編號一、二所示標籤條碼原應附掛商品所取得之統一發票及
    送貨單俾供李雅婷核對，以此方式詐稱本案背包及本案鞋子
    分別係於如附表一編號一、二所示原應附掛商品購買時間，
    以如附表一編號一、二所示原應附掛商品購買金額，先後在
    大潤發中和店購買之商品，致使李雅婷依據本案背包及本案
    鞋子外觀與標籤條碼內容，誤認符合大潤發中和店顧客辦理
    退貨相關規定，因而將現金新臺幣（下同）1,137 元交付予
    劉姿妤（起訴書誤載為將折讓證明單交付予劉姿妤）。嗣經
    大潤發中和店鞋課課長蔡玉華發覺本案背包及本案鞋子均非
    如附表一編號一、二所示標籤條碼原應附掛商品，遂轉交由
    李雅婷及大潤發中和店安管課副課長魏勝忠依營業人銷貨退
    回進貨退出或折讓證明單所留資料及監視器錄影畫面循線聯
    絡劉姿妤處理，惟劉姿妤於97年12月8 日偕同其姐劉瑞琴一
    起至大潤發中和店自願簽立損害賠償和解同意書，並賠償1
    萬元予大潤發中和店後，竟心有未甘，復於98年4 月20日具
    狀向臺灣板橋地方法院檢察署檢察官提出魏勝忠涉嫌準詐欺
    、恐嚇取財罪嫌之告訴，經該署檢察官偵查後以98年度調偵
    字第1753號為不起訴處分，詎劉姿妤猶不服聲請再議，經臺
    灣高等法院檢察署檢察長審查駁回再議確定後，始悉上情。
二、案經臺灣高等法院檢察署檢察長令請臺灣板橋地方法院檢察
    署檢察官偵查後提起公訴。
    理    由
一、證據能力：
（一）辯護人雖主張證人李雅婷於檢察官訊問時所為之證述因未
      具結且屬傳聞證據，故不具證據能力云云（見本院卷第22
      、52頁背面），惟李雅婷此部分證述雖屬被告以外之人於
      審判外之言詞陳述，然檢察官於開庭時，實已命李雅婷簽
      立結文附卷（見臺灣板橋地方法院檢察署98年度他字第27
      32號卷第64頁），且查無任何檢察官違法取供之跡證，難
      認存有顯有不可信之情況，且嗣於本院審理期日時，被告
      劉姿妤及辯護人復已在庭賦予得行使詰問李雅婷之機會，
      是本院依刑事訴訟法第159 條之1 第2 項規定，認李雅婷
      於檢察官訊問時之證述仍具有證據能力。
（二）被告雖具狀主張證人魏勝忠所提出監視器錄影畫面光碟（
      下稱本案光碟）內容有遭人為蓄意加工剪接，而不具證據
      能力云云（見本院卷第140 頁）。惟查，本案光碟畫面內
      容係大潤發中和店內固定裝設監視器所拍攝留存者，尚未
      見有何違法錄製取得之情，且經本院於99年9 月23日準備
      期日當庭播放本案光碟進行勘驗，經核錄影畫面及顯示時
      間雖部分有跳躍錄製之情，惟先後畫面仍為連續可辨相互
      銜接，被告於狀紙內亦自承有秒數跳躍前後畫面完全相同
      之情（見本院卷第139 至140 頁），顯見此係監視設備拍
      攝畫面設定或錄製存檔格式所致，並非經人為刻意擷取部
      分畫面而來。況被告在98年4 月20日刑事告訴狀內已敘明
      魏勝忠於97年12月8 日和解時，即提出本案光碟為證，且
      依大潤發中和店99年6 月4 日回函（見本院卷第35頁），
      該店內監視器錄影檔案保留期限為20日，足見魏勝忠至遲
      於和解當日前即已調取該錄影檔案留存，查當時雙方既未
      進入洽商和解階段及刑事訴訟程序，自難認魏勝忠有何事
      先加以剪接製作之必要。而本院並已就所見內容作成勘驗
      結果筆錄在卷（見本院卷第106 頁背面），查被告及辯護
      人均未爭執該光碟顯現內容即為本案辦理退貨經過情形，
      至被告所表示異議者，僅為其自認有部分當時親身經歷情
      節並未在錄影畫面中顯現（即主張客服人員曾將其退貨背
      包打開拉鍊檢查內裡及將退貨鞋子取出鞋盒觀看，另有賣
      場人員至服務台觀看辨認退貨商品，及客服人員並未交付
      退貨款項等情），而未就業經本院勘驗所得結果部分，主
      張有何法定無證據能力之具體理由，且就其辯稱曾存在之
      事實經過，亦未提出任何證據資料予以釋明，是本院認本
      案光碟錄影畫面內容及勘驗結果仍具有證據能力。
（三）被告另具狀主張台新銀行承辦人李俞蒨的查證沒有真憑實
      據，完全與事實相反，故台新銀行99年8 月26日台新總作
      服帳務字第09900013820 號函文不具證據能力云云（見本
      院卷第216 至217 頁），查前開函文固屬被告以外之人於
      審判外之書面陳述，然按除顯有不可信之情況外，從事業
      務之人於業務上或通常業務過程所須製作之紀錄文書、證
      明文書亦得為證據，刑事訴訟法第159 條之4 第2 款定有
      明文，核台新銀行承辦人既係依據本院正式發函詢問之相
      關內容（此部分實係辯護人聲請調查者，見本院卷第22、
      48、53頁），始依該行內部留存相關文書紀錄製作函文回
      覆，自屬從事從事業務之人於業務上所須製作之證明文書
      ，而被告僅單憑其與台新銀行客服員電話片面問答內容（
      蓋台新銀行既無當次發放本案背包之領取人名冊可憑以確
      認被告是否兌換領取背包，是客服員於電話中回答當僅能
      就渠等手邊現有可查詢之資料進行回覆，難認前揭台新銀
      行函文有何不實之處），即質疑前開台新銀行回函結果，
      顯難認有何顯不可信之情況存在，故本院依刑事訴訟法第
      第159 條之4 第2 款規定，認前揭台新銀行函文具有證據
      能力。
（四）本案以下其餘認定事實所引用之證據，檢察官、被告及辯
      護人均未曾就證據能力表示異議，而各該證據依刑事訴訟
      法規定，經核亦無不具證據能力之情事，故本院認均得作
      為認定被告有罪之依據，合先敘明。
二、認定犯罪構成要件事實所憑之證據及其認定之理由：
    訊據被告劉姿妤固坦承伊於97年11月15日晚間至翌日凌晨間
    ，曾至大潤發中和店辦理退貨，退貨物品包括鞋子1 雙及女
    用背包1 個等物，而大潤發中和店客服人員當日曾以手寫方
    式開立營業人銷貨退回進貨退出或折讓證明單2 紙（退貨內
    容含女包1 個、單價349 元，及休閒鞋1 雙，單價788 元）
    ，伊並在前開折讓證明單上簽立買受人陳麗滴、地址板橋市
    ○○街28巷8 號、電話號碼00000000等字，嗣於97年12月8
    日，在損害賠償和解同意書上，除了最下方處理人、安管課
    長、值班經理簽名，及發票號碼伊忘記是魏勝忠自己寫的，
    還是他念給伊寫的以外，全部都是伊寫的；另本案背包是伊
    先前在大潤發中和店所購買的等情不諱，然矢口否認有何詐
    欺取財犯行，辯稱：97年11月16日凌晨不是證人李雅婷幫伊
    辦理退貨，伊當日凌晨也沒有取得退貨的現金，伊忘記是否
    有拿本案背包到大潤發中和店辦理退貨，但本案鞋子不是伊
    先前在大潤發中和店購買的，也沒有拿去辦理退貨，97年11
    月16日凌晨是退1 雙黑色的鞋子，損害賠償和解同意書則係
    魏勝忠命令伊所寫的。伊如果心術不正，怎麼會在當日凌晨
    再進去賣場及同年月17日又去大潤發服務台辦理退貨云云。
    辯護人則為被告辯護稱：依勘驗本案鞋子所見及大潤發就該
    雙女鞋開立之折讓單內容，顯見被告合於大潤發之退貨條件
    ，另本案背包退貨時既已由大潤發核對條碼及發票無誤後收
    受，自均難認被告有何詐欺情事云云。經查：
（一）前揭犯罪事實，業據證人李雅婷於檢察官訊問及本院審理
      時具結證述綦詳，核與證人魏勝忠、蔡玉華於本院審理時
      結證內容相符，查本案並非前揭證人主動向檢警機關提出
      告訴舉發，且被告所賠償1 萬元係屬大潤發中和店營業所
      得，有97年12月8 日統一發票影本1 紙在卷可憑（見臺灣
      板橋地方法院檢察署98年度他字第2732號卷第15頁），渠
      等並無因本案獲有任何利益，又前揭證人彼此間並無上下
      隸屬之長官部屬關係，且被告辦理不實退貨所取得之款項
      僅有1,137 元，造成大潤發中和店營業損害亦甚微（蓋倘
      被告確依規定辦理退貨，則大潤發中和店既有顧客無條件
      退貨相關規定，且可將貨品重新上架販售或退還予供貨廠
      商處理，業據李雅婷、蔡玉華於本院審理證述在卷，大潤
      發中和店本無任何損失，更無大費周章交由李雅婷、魏勝
      忠聯絡被告詢問和解意願之必要），再除被告於本院準備
      程序訊問時，已自承：我去和解當天是第1 次見到魏勝忠
      等語外（見本院卷第17頁背面），其於答辯狀內自述與大
      潤發中和店間所發生退貨糾紛，分別係發生在89年、95年
      及96年11月間，距離本案均已相隔甚久，且最後1 次亦係
      與客服人員陳美娜發生爭執，並非李雅婷等人，故渠等與
      被告既皆無糾紛仇隙，要無甘冒涉犯偽證罪責風險猶為虛
      偽證述之理，反觀被告所辯內容如後述在在與卷內事證不
      符，堪認前揭證人所證應值採信。此外，尚有98年4 月20
      日刑事告訴狀、97年12月8 日損害賠償和解同意書、臺灣
      板橋地方法院檢察署檢察官98年度調偵字第1753號不起訴
      處分書、臺灣高等法院檢察署98年度上聲議字第7527號處
      分書各1 份、營業人銷貨退回進貨退出或折讓證明單2 份
      （見臺灣板橋地方法院檢察署98年度他字第2732號卷第72
      、75頁）、電腦查詢銷貨退回折讓資料畫面2 份（見臺灣
      板橋地方法院檢察署98年度他字第2732號卷第74、77頁）
      、送貨單2 紙（見臺灣板橋地方法院檢察署98年度他字第
      2732號卷第70、71頁）、商品基本資料暨照片2 份（見臺
      灣板橋地方法院檢察署99年度偵字第1487號卷第35至38頁
      ）、如附表一、二所示標籤條碼及扣案物照片共25張附卷
      及本案背包、本案鞋子扣案可資佐證，已足以認定為真實
      。
（二）就97年11月16日凌晨是否係由證人李雅婷為被告辦理退貨
      乙事，查李雅婷於檢察官訊問時，即證稱：當時是由我填
      寫折讓證明單等語在卷，而其於本院審理時，復證稱：97
      年11月間我也是留長髮大約至腰背處，錄影畫面中身穿紅
      色背心黑色短裙之櫃臺人員就是我本人，本案光碟內容就
      是被告當日退貨的整個過程。是同年月16日大潤發再開門
      的時候才知道被告退貨有問題，是蔡玉華講的，因為折讓
      單上面有我的簽名，所以她知道是我辦理退貨等語明確，
      核與證人蔡玉華於本院審理時，證稱：我16日拿到被告退
      貨的商品後，就馬上去找李雅婷，我跟李雅婷說她辦理退
      貨的商品都不是原先出貨單上面的商品等情一致，核李雅
      婷在庭顯現之身形、頭髮長度，均與本院勘驗本案光碟結
      果及被告提出翻拍照片所顯示之辦理退貨人員相合，倘李
      雅婷非當日辦理退貨人員，有何必要為本案無端涉訟到庭
      ？又如何能就相關問題皆可詳予答覆？甚且李雅婷於98年
      6 月17日檢察官訊問時，尚直接證稱：我確定本案背包及
      本案鞋子是同一天退的等語無訛，當庭辨明被告及魏勝忠
      兩人記憶錯誤之處（見臺灣板橋地方法院檢察署98年度他
      字第2732號卷第61、62頁），就此被告復未能具體敘明案
      發當日究係由何人為其辦理退貨，是其空言辯稱監視器錄
      影畫面中人並非李雅婷，顯無可採。
（三）就被告97年11月16日凌晨有無取得退貨現金乙事，查證人
      李雅婷於本院審理時，已證稱：本件是以現金退貨，如果
      客人用現金買的話，就用現金退還，至於折讓單是如果客
      人還要繼續消費的話，我就會給客人折讓單，讓他在結帳
      的時候可以扣除，但本件也有寫折讓單，只是沒有將折讓
      單交給顧客。折讓單是會計要做帳用的，折讓單有一式五
      聯，如果要將給顧客去購物的話，只會給第1 張紅色抵用
      聯，如果是退現金或刷退信用卡，沒有要給顧客抵用聯的
      話，5 張就會全部回收給會計做帳，因為這件是退現金，
      所以我會在字軌號碼欄處填寫發票號碼，如果是將折讓證
      明單第1 聯交給顧客的話，我就不會寫發票號碼，而是寫
      提貨券退貨等語無誤（查魏勝忠原於本院準備程序到庭陳
      稱：本件是只有寫折讓單給被告，並沒有退現金給她云云
      ，嗣於本院審理時，始證稱：上次是因為離本案時間蠻久
      的，我只有處理退貨以後的問題，對於退貨當時的情形，
      實際上並不清楚，所以應該是以李雅婷所言為準等語，就
      此亦可徵李雅婷並無與魏勝忠勾串偽證之情），觀諸卷附
      營業人銷貨退回進貨退出或折讓證明單2 份皆印有「本證
      明單如列有發票號碼，表示已退現金，故不得再抵用」等
      字樣，而李雅婷填載相關內容時，復確已將開立發票之字
      軌號碼一一書明，顯見李雅婷確已將現金退予被告無疑。
      況被告於98年4 月20日刑事告訴狀內，實已敘明「告訴人
      劉姿妤未留意該名員工未在退貨折讓證明單之內容欄列印
      退貨商品之資料，即於買受人處填寫資料並領取退貨款」
      等語（見臺灣板橋地方法院檢察署98年度他字第2732號卷
      第1 頁），嗣其於98年6 月8 日檢察官訊問時，同供稱：
      當天大潤發總共退我多少錢我不記得了，但是鞋子是退我
      788 元等語在卷（見臺灣板橋地方法院檢察署98年度他字
      第2732號卷第28頁），而於本院準備程序訊問時，亦僅稱
      ：我後來都沒有取得折讓證明單，至於大潤發當時是用刷
      退方式還是直接退現金給我，我已經忘記了等語（見本院
      卷第17頁），並未否認已因退貨取得款項之情，可徵被告
      於本院審理時翻異前詞改稱未取得退貨款項云云，尚與事
      實不符。
（四）就卷附損害賠償和解同意書是否為被告自願填寫部分，查
      被告於98年6 月8 日檢察官訊問時，自承：當時魏勝忠說
      任何人都可以去談和解，我當天人正好也不舒服，我就請
      我姐姐劉瑞琴去，但劉瑞琴智能不足是我們親戚說的，她
      沒有身心障礙手冊，也沒有診斷證明等情，足認其姐劉瑞
      琴心智未有異常並全程參與和解經過，而依98年4 月20日
      刑事告訴狀內容所載，亦未見被告或劉瑞琴於97年12月8
      日曾向魏勝忠主張反對和解或提出質疑之情。核被告於97
      年11月16日凌晨辦理退貨後，復曾於同年月17日前往大潤
      發中和店辦理退貨，且被告亦在營業人銷貨退回進貨退出
      或折讓證明單上簽立他人名義（即劉宣彤），並書寫與16
      日所留相同之地址、電話（見臺灣板橋地方法院檢察署98
      年度他字第2732號卷第78頁），倘魏勝忠確有意藉此誣指
      被告涉嫌詐欺強逼和解，何不直接援用被告最近之購物紀
      錄辦理？再觀諸卷附損害賠償和解同意書內容，被告在不
      當行為取得之商品項目中，就項次1 部分實贅寫「貨號00
      00000 、商品名稱長褲、售價499 」等字，而就項次2 部
      分原亦誤寫「貨號0000000 」，嗣始將前揭誤寫部分劃除
      改寫為「貨號00000000」，若前揭損害賠償和解同意書確
      係魏勝忠強命被告書寫記載者，焉有可能出現如此明顯錯
      誤？而就被告告訴魏勝忠涉嫌準詐欺、恐嚇取財之案件，
      並業經檢察官為不起訴處分確定，從而，要難認該損害賠
      償和解同意書非被告所自願填寫者。
（五）查證人魏勝忠於偵查及本院準備程序中所提出而經本院扣
      案之本案背包及本案鞋子，即為被告於97年11月16日凌晨
      持至大潤發中和店辦理退貨者，業經李雅婷、蔡玉華於本
      院審理時檢視確認無誤（見本院卷第182 頁背面、第184
      頁背面、第185 頁）。其中就本案背包部分，核與本院勘
      驗本案光碟內容時，顯現被告係取出淺藍色背包之情相合
      ，而被告一方面空言主張本案背包係購自大潤發中和店，
      且未提出相關積極證據為憑，一方面卻又主張不知道本案
      背包是否即為其於案發當日辦理退貨者，足見所辯顯有矛
      盾而無可採（蓋倘被告並未持本案背包辦理退貨，則其本
      身應仍留有同款背包可提出供參，而魏勝忠亦無可能預先
      猜測被告先前所購買之背包款式為何）。況被告就本案背
      包辦理退貨時，所提出之營業人銷貨退回進貨退出或折讓
      證明單及送貨單內（見臺灣板橋地方法院檢察署98年度他
      字第2732號卷第70、72頁），尚記載有長褲及T 恤各1 件
      ，倘魏勝忠有意提出不實物品俾誣指係被告退貨者，亦無
      僅就本案背包為主張之理。另被告雖辯稱案發當日辦理退
      貨鞋子應為黑色云云（見本院卷第218 頁），然對照卷附
      營業人銷貨退回進貨退出或折讓證明單及送貨單（見臺灣
      板橋地方法院檢察署98年度他字第2732號卷第71、75頁）
      顯示，退貨單上已載明鞋子品名、顏色，而被告於97年11
      月16日辦理退貨之鞋子單價為788 元，且退貨當時李雅婷
      曾打開鞋盒檢視商品外觀是否與送貨單及統一發票上記載
      者相符，有本院勘驗本案光碟筆錄及李雅婷於本院審理時
      之證詞可憑（見本院卷第178 頁），是李雅婷辦理退貨時
      既有核對鞋子顏色，倘被告所退鞋子確為黑色，李雅婷當
      無可能仍同意辦理退貨；又被告於97年11月17日至大潤發
      中和店辦理退貨之休閒鞋單價則為950 元（發票號碼CW00
      000000號），有營業人銷貨退回進貨退出或折讓證明單及
      統一發票附卷可稽（見臺灣板橋地方法院檢察署98年度他
      字第2732號卷第78頁），堪認17日所退鞋子應即為前揭送
      貨單上所載售價950 元、品名為「地之柏女休閒鞋＃S909
      黑＃38」者無誤，若如被告所辯其於97年11月16日凌晨退
      貨之物為前揭黑色鞋子，則其如何能於97年11月17日重覆
      辦理退貨？由此益徵被告於97年11月16日凌晨退貨當時即
      係持白色之本案鞋子，並佯稱為97年11月15日晚間11時13
      分許所購買品名為「地之柏真皮女休閒鞋＃S924＃白＃37
      」之物甚明，被告就此所辯同無可採。
（六）又就被告辦理退貨之本案背包及本案鞋子是否即為如附表
      一所示條碼標籤原應附掛商品乙情，業據證人蔡玉華於本
      院審理時，證稱：被告退貨的休閒鞋及背包不是她辦理退
      貨時所出示出貨單上的休閒鞋及背包，於97年11月16日回
      溯1 個月之內，大潤發中和店都沒有出售過本案鞋子，本
      案背包我們賣場也從來沒有銷售過，該背包內還有台新銀
      行贈品的標籤。卷附商品基本資料及照片（即臺灣板橋地
      方法院檢察署99年度偵字第1487號卷第35至38頁），才是
      被告當時辦理退貨時出貨單上所記載的鞋子及包包（即如
      附表一所示條碼標籤原應附掛商品）等語明確。查本案背
      包內確有「台新銀行（贈品）」標籤，業經本院當庭勘驗
      拍照附卷（見本院卷第106 、120 、121 頁），就此台新
      銀行函覆本院稱：本案背包為該行其他行銷活動採購之庫
      存，使用在大潤發量販店活動之數量為1 萬2 千份，已全
      數兌換贈送完畢，並無委由大潤發量販店販售等情，有台
      新銀行99年8 月26日台新總作服帳務字第09900013820 號
      函文在卷可佐（見本院卷第59頁，至被告雖另抗辯其本身
      並無至大潤發消費達一定金額而獲贈本案背包云云，然前
      揭函文已敘明：大潤發量販店兌換方式為持卡人憑簽單及
      信用卡至換禮中心，由現場人員確認後兌換，故無領取人
      名冊，無從確認被告是否曾兌換領取本案背包等情，況被
      告取得本案背包管道亦非僅限於本人持卡消費兌換一途，
      是其就此所辯同無可採，附此敘明），是台新銀行既已將
      本案背包作為贈品發送殆盡，顯無存貨可同意交由大潤發
      中和店販售之理，且衡諸常情，倘大潤發中和店確將本案
      背包擅自挪作販賣用途，則消費者付費購買後，卻發覺原
      為台新銀行贈品，當會甚感不滿而向大潤發或各消費者保
      護委員會申訴退貨，甚且訴諸媒體廣為報導損害商譽，是
      大潤發自無可能為此搬石砸腳之舉。又本案背包台新銀行
      贈品標籤背面已印有製造商為威仕登股份有限公司，核與
      如附表一編號一條碼標籤上所印製之製造商或進口商名稱
      不同；另依卷內台新銀行優惠訊息（見臺灣板橋地方法院
      檢察署98年度他字第2732號卷第78頁）及前揭台新銀行函
      文所示，本案背包發送期間為96年10月3 日至同年月23日
      ，然如附表一編號一條碼標籤上所印製之製造日期卻為97
      年8 月1 日，顯見前揭條碼標籤原應附掛商品絕不可能於
      96年間即流通在外，足認本案背包及如附表一編號一條碼
      標籤原應附掛商品迥然有異。再本案鞋子鞋底確有明顯磨
      損髒污痕跡，有本院勘驗照片附卷可憑（見本院卷第112
      至115 頁），然依卷內營業人銷貨退回進貨退出或折讓證
      明單及送貨單（見臺灣板橋地方法院檢察署98年度他字第
      2732號卷第71、75頁）顯示，被告取得如附表一編號一條
      碼標籤原應附掛商品之時間應為97年11月15日晚間11時13
      分許，距離被告翌日凌晨辦理退貨時間不到1 小時，倘本
      案鞋子確為被告97年11月15日晚間所購得者，自無可能於
      極短時間內產生前開明顯磨損髒污痕跡（蓋消費者於選購
      商品時，依常情均會仔細觀察比較並選購全新商品，是前
      揭明顯磨損髒污痕跡亦無可能係在大潤發中和店內原即存
      在，而被告猶願意付費購入者），堪認本案鞋子亦非如附
      表一編號二條碼標籤原應附掛商品，並均可佐證蔡玉華前
      揭證詞信而有徵，堪以採信。至本院當庭勘驗本案鞋子時
      ，雖見其上紮線帶並無任何缺損情形，且無法以徒手方式
      先破壞打開再附加在鞋帶處等情，惟依被告自行提出之大
      潤發廣告文宣、送貨單及商品照片可知（見本院卷第164
      、168 、169 頁），該紮線帶可輕易在大潤發購得使用，
      是被告既得將如附表一編號二所示條碼標籤從原應附掛商
      品剪下拆除後，再使用前揭自行購得之紮線帶附掛在本案
      鞋子上，自難以此作對被告有利之認定（就本案背包情形
      亦同，且如附表一編號一所示條碼標籤，於本院勘驗時尚
      存有上方破損再以膠帶黏貼之情形，見本院卷第106 、11
      7 、118 頁，亦可見有人為拆除再為黏貼附掛之情）。
（七）由以上各情可知，本案被告確係以在本案背包及本案鞋子
      更換標籤條碼再辦理退貨之方式，致證人李雅婷依據商品
      外觀及標籤條碼核對統一發票及送貨單內容時，無從發覺
      被告所提出者並非如附表一編號一、二所示標籤條碼原應
      附掛商品，使李雅婷誤認符合大潤發中和店顧客辦理退貨
      相關規定，方會將現金1,137 元交付予被告，是被告將97
      年11月13日晚間10時26分許及同年月15日晚間11時13分許
      在大潤發中和店所購買如附表一編號一、二所示標籤條碼
      原應附掛商品予以留存持有，改將不得退貨之本案背包及
      本案鞋子交予李雅婷取得款項，已非單純退貨疏失，所為
      自有不法所有之意圖，是其辯稱並無心術不正，尚無可採
      。至辯護意旨則均係以被告取得本案背包、本案鞋子及辦
      理退貨時，原即分別附有如附表一編號一、二所示之標籤
      條碼作為基礎，然本院如前述既已明白認定如附表一編號
      一、二所示之標籤條碼原應附掛商品均非本案背包及本案
      鞋子，而係遭被告自行更換附掛者，自無從以經李雅婷檢
      視同意辦理退貨乙情，即認被告並未施用詐術；另縱本案
      鞋子確為被告先前在大潤發中和店購買者，然證人蔡玉華
      已明確證稱本案鞋子並非97年11月16日回溯1 個月內所出
      售者，尚無適用大潤發無條件退貨相關規定之餘地，被告
      以不得退貨之舊鞋冒充甫購買之新品辦理退款，顯已屬行
      使詐術無訛，故辯護人所辯同均無可採。
（八）綜上所述，被告及辯護人所辯顯均屬卸責迴護之詞，尚無
      可採。本案事證明確，被告犯行洵堪認定，應依法論科，
      至被告雖猶具狀聲請勘驗97年11月15日晚間，在大潤發中
      和店服務區之服務台監視器錄影光碟，及97年11月17日傍
      晚大潤發中和店背包販賣區及服務台之監視器錄影光碟等
      證據，惟證人魏勝忠於本院審理時，已陳明被告退貨的全
      部過程，除了已經提出者以外，沒有其他錄影內容等語在
      卷（見本院卷第188 頁背面），且大潤發中和店如前述已
      回函稱該店監視器錄影檔案保留期限僅為20日，自無從再
      就前揭期日各錄影內容予進行勘驗；另被告雖尚具狀聲請
      傳喚葉嘉琪、陳美娜，並函詢笠昌企業有限公司、鑫僑鞋
      業有限公司、崴仕登股份有限公司等證據，然查陳美娜如
      前述係於97年11月17日受理被告退貨（含品名為「地之柏
      女休閒鞋＃S909黑＃38」商品），查魏勝忠等人既未證稱
      被告於17日辦理退貨有何不實之處，自與本案待證事實無
      直接關聯性，而本院依卷內相關證據資料，如前述已可認
      定被告辦理退貨之本案背包及本案鞋子並非係如附表一編
      號一、二所示條碼標籤原應附掛商品明確，是被告其餘聲
      請調查證據事項，既仍係爭執相同辯解情事，故同均無再
      予調查之必要，附此敘明。
三、論罪科刑：
    核被告劉姿妤所為，係犯刑法第339 條第1 項之詐欺取財罪
    。爰審酌被告前即因在家樂福賣場抽換商品條碼標籤違犯詐
    欺取財案件，經本院以97年度簡字第6346號判決判處有期徒
    刑7 月，緩刑5 年，並於97年9 月5 日確定，有本院前揭判
    決書及臺灣高等法院被告前案紀錄表各1 份在卷可參，竟於
    緩刑期間內猶再至大潤發中和店違犯本案，並先任意對證人
    魏勝忠提出告訴，迄至本院審理終結時，復猶飾詞否認本案
    犯行，足見其不知警惕且未有悔意，本應從重量刑，惟兼衡
    被告本案動機僅係貪圖小利，詐得金額非鉅，且事後業已賠
    償大潤發中和店1 萬元和解金在案等一切情狀，認公訴人具
    體對被告求處有期徒刑9 月之刑期，尚嫌過重，而量處如主
    文所示之刑，並諭知如易科罰金之折算標準，以資懲儆。末
    查，本案被告用以詐取款項所用之本案背包及本案鞋子（均
    含其上以紮線帶附掛之條碼標籤），業於97年11月16日凌晨
    辦理退貨時交付予證人李雅婷，已均非屬被告所有之物，故
    爰皆不併予宣告沒收，併此敘明。
據上論斷，應依刑事訴訟法第299 條第1 項前段，刑法第339 條
第1 項、第41條第1 項前段，刑法施行法第1 條之1 ，判決如主
文。
本案經檢察官王家春到庭執行職務。
中    華    民    國    99    年    12    月    31    日
                刑事第七庭  審判長法  官  彭 全 曄
                                  法  官  林 鈺 琅
                                  法  官  張 兆 光
上列正本證明與原本無異。
如不服本判決，應於判決送達後10日內敘明上訴理由，向本院提
出上訴狀 (應附繕本) ，上訴於臺灣高等法院。其未敘述上訴理
由者，應於上訴期間屆滿後20日內向本院補提理由書「切勿逕送
上級法院」。
                                  書記官  曹 秋 冬
中    華    民    國    99    年    12    月    31    日
附錄本案論罪科刑法條：
刑法第339 條第1 項
意圖為自己或第三人不法之所有，以詐術使人將本人或第三人之
物交付者，處5 年以下有期徒刑、拘役或科或併科1,000 元以下
罰金。
附表一：
┌─┬───────────────┬─────┬─────┬─────┬─────┐
│編│條碼標籤內容                  │條碼標籤照│原應附掛商│原應附掛商│原應附掛商│
│號│                              │片        │品照片    │品購買時間│品購買金額│
├─┼───────────────┼─────┼─────┼─────┼─────┤
│一│商品名稱「時尚流行女包」、型號│見本院卷第│見臺灣板橋│97年11月13│349元     │
│  │「2075」、製造商名稱「HONGKONG│116 、117 │地方法院檢│日晚間10時│          │
│  │MEI SHING INTERNATIONAL CO,LTD│頁        │察署99年度│26分許    │          │
│  │」、進口商「大潤發流通事業股份│          │偵字第1487│          │          │
│  │有限公司」、條碼「000000000000│          │號卷第36頁│          │          │
│  │9」、製造日期97年8 月1 日等   │          │          │          │          │
├─┼───────────────┼─────┼─────┼─────┼─────┤
│二│正面標示貨號「631180」、條碼「│見本院卷第│見臺灣板橋│97年11月15│788元     │
│  │00000000」、商品名稱「地之柏真│110 、111 │地方法院檢│日晚間11時│          │
│  │皮女休閒鞋＃S924＃白＃37」等；│頁        │察署99年度│13分      │          │
│  │背面標示製造商「鑫僑鞋業有限公│          │偵字第1487│          │          │
│  │司」等                        │          │號卷第38頁│          │          │
└─┴───────────────┴─────┴─────┴─────┴─────┘
附表二：
┌─┬────┬─────┬────────────────────┐
│編│品牌    │製造商    │備註                                    │
│號│        │          │                                        │
├─┼────┼─────┼────────────────────┤
│一│CHIPIE  │威仕登股份│內有「台新銀行（贈品）」標籤，業經證人魏│
│  │        │有限公司  │勝忠於本院提出扣案（照片見本院卷第118 至│
│  │        │          │121 頁；臺灣板橋地方法院檢察署98年度他字│
│  │        │          │第2732號卷第53、54頁）                  │
├─┼────┼─────┼────────────────────┤
│二│dispon（│鑫僑鞋業有│鞋底已有明顯磨損髒污痕跡，業經證人魏勝忠│
│  │地之柏）│限公司    │於本院提出扣案（照片見本院卷第109 、112 │
│  │        │          │至115 頁；臺灣板橋地方法院檢察署98年度他│
│  │        │          │字第2732號卷第55至58頁）                │
└─┴────┴─────┴────────────────────┘

司法院資訊處製作；財團法人民間司法改革基金會備份。
